臺灣高等法院臺中分院民事裁定　96年度破抗字第6號
抗　告　人　甲○○
上列抗告人聲請宣告破產事件，抗告人對於台灣台中地方法院民
國96年2月5日所為裁定提起抗告，本院裁定如下：
    主  文
抗告駁回。
抗告費用由抗告人負擔。
    理  由
一、按破產者，乃係債務人不能清償其債務時，為使多數債權人
    之債權能獲致公平之滿足，就債務人之總財產強制執行，對
    全體債權人為平等之清償，即所謂一般的強制執行，此與普
    通之強制執行，係就各個債權人之債權個別之執行，而執行
    之範圍，亦非必及於債務人之總財產者有別。又按破產固係
    對於債務人不能清償債務者宣告之，但法院就破產之聲請得
    依職權為必要之調查（破產法第63條第2項），若債務人確
    係毫無財產，則破產財團即不能構成，或破產財團雖勉可組
    成，然其破產財團之財產尚不足清償財團費用及財團債務時
    ，依破產法第148條規定之意旨，應以無宣告破產之實益，
    而裁定駁回破產宣告之聲請（最高法院86年度台抗字第479
    號裁定、台灣高等法院85年度抗字第3075號裁定意旨參照）
    。而按，財團費用包括破產財團之管理變價及分配所生之
    費用、破產債權人共同利益所需審判上之費用、破產管
    理人之報酬，及破產人及其家屬之必要生活費及喪葬費，
    視為財團費用。而財團債務包括破產管理人關於破產財團
    所為行為而生之債務、破產管理人為破產財團請求履行雙
    務契約所生之債務，或因破產宣告後應履行雙務契約而生之
    債務、為破產財團無因管理所生之債務，及因破產財團
    不當得利所生之債務，破產法第95條、第96條分別定有明文
    。
二、本件抗告意旨略以：原審法院謂抗告人現存財產所構成之破
    產財團，當須負擔破產財團之管理、變價及破產管理人之報
    酬，所剩無幾，而無破產之實益，實有損債務之人合法權益
    ，嚴重欠當，蓋依台灣高等法院85年度抗字第508號裁定意
    旨稱：祇要債務人有不能清償債務之情事，即可宣告破產，
    至於宣告破產有無實益，似非宣告破產時所需斟酌之要件，
    及最高法院86年台抗字第479號裁判意旨亦指示期明：「除
    債務人之財產不敷清償破產財團之費用及財團債務外，尚難
    認無宣告破產之實益」，甚至連司法院為幫助像抗告人這樣
    悲哀的人，而欲立法提出之新破產法，也明確將破產實益或
    多數債務人的模糊限制都不要，原法院再以這種理由來為難
    百姓，實令人難以接受，本件債務人已提出畢生最後之積蓄
    及財產，供作破產分配之用，倘其尚有豐厚之生活費，又何
    必聲請破產，原審法院認抗告人無破產實益，實不公平。蓋
    債務人所有之財產，均無別除權存在，而均為普通財產之現
    金將近有35餘萬元，亦屬不少，乃能構成破產財團以支付破
    產程序所生之費用及分配債務，且償債比例從來不是破產所
    應斟酌的條件等語，為此提起本件抗告，求為廢棄原裁定。
三、原審裁定則以：抗告人依其財產目錄所載雖稱其尚有最後存
    款35萬4千200元，但其部分經原審分別於民國95年11月17日
    函知抗告人於通知送達翌日3日內，提出現金證明到院，及
    於96年1月3日再函催，分別於95年11月23日及96年1月5日均
    已送達抗告人之送達代收人，抗告人均未補正，已難認抗告
    人有該現金財產之存在。再經原審財政部臺灣省中區國稅局
    臺中縣分局函查抗告人之所得及財產資料結果，亦無任何利
    息收入，此亦有中區國稅局台中縣分局95年11月21日中區國
    稅中縣四字第0950048480號函及該函檢附之綜合所得稅各類
    所得資料清單及財產歸屬資料清單在卷可佐，更難認抗告人
    有該現金財產之存在。又抗告人僅有之財產僅1998年中華Ｂ
    3─5939號汽車一輛，別無其他財產，亦有上開清單在卷可
    憑。則抗告人所有資產，顯不足以清償財團費用及財團債務
    。本件倘准予宣告破產，反而尚需優先支付破產財團之管理
    、變價及分配所生之費用暨破產管理人之報酬等財團費用，
    將使破產財團之財產益形減少，徒使債權人無因此再受分配
    之可能，與首揭破產制度之本旨不合，參酌破產法第148條
    規定之旨趣，應認本件無宣告破產之實益，不應准許聲請人
    宣告破產，據以駁回抗告人破產之聲請。
四、按破產，係對於債務人不能清償債務者宣告之，破產法第57
    條定有明文，是法院就破產之聲明，應依職權為必要之調查
    ，以查明債務人之財產是否不足清償債務及有無財產可構成
    破產財團、清償破產財團費用及財團債務（最高法院95年台
    抗字第673號判決意旨參照）。本院經查：抗告人於原審所
    提出之財產目錄係其私人所製作，尚不足據以證明抗告人確
    有該35萬4千2百元之現金存款以供破產財團及分配之需，參
    以其聲請破產狀內所記：「…面對之前借貸之多筆高利貸，
    不得已四處告貸渡日，每月應付利息迄今將近五萬元」等語
    （原審卷第3、4頁），是抗告人既有多筆債務猶未清償，又
    如何有35萬4千200元之存款可供破產財團之需，而原審向原
    審財政部臺灣省中區國稅局臺中縣分局函查抗告人之所得及
    財產狀況之結果亦顯示：抗告人並無利息收入，則抗告人是
    否確有該筆現金財產之存在，亦非無疑，至於抗告人名下依
    前開稅務財產資料所示，雖有一部車輛，但其車況、配備如
    何，均無相關之佐證可參，亦無證據證明其車價為若干，抗
    告人於前述聲請狀內復敘明：該車輛係向銀行貸款所購，且
    因債務擴大，不得不設法轉讓他人（原審卷第4頁），可見
    該車輛亦不敷供作破產財團費用之需，而抗告人經本院於96
    年3月1日發函通知於文到7日內陳報其存款證明及前開Ｂ3─
    5939號車輛之價值為何，逾期亦未見其回覆，經本院兩度傳
    喚，亦未於96年3月39日、同年4月12日到院提出證明，從而
    ，本件既無證據證明抗告人尚有資產，得以支付破產財團之
    費用及財團債務之用，原審因之駁回其聲請，並無不合，抗
    告人仍執前詞，求予廢棄原審裁定，容有未合，其抗告為無
    理由，應予承回。
五、依破產法第5條、民事訴訟法第95條、第78條裁定如主文。
中　　華　　民　　國　　96　　年　　4 　　月　　20　　日
                  民事第二庭    審判長法　官  童有德
                                      法　官  翁芳靜
                                      法　官  謝說容
以上正本係照原本作成。
再為抗告應以適用法規顯有錯誤為理由，並經本院之許可，該許
可以原裁定所涉及之法律見解具有原則上之重要性者為限。
如提起再抗告者應於裁定送達後10日內向本院提出抗告理由狀（
須按照他造人數附具繕本）並繳納抗告裁判費新臺幣1,000元，
同時委任律師或具有律師資格之關係人為代理人。
                                      書記官  蘇昭文
中　　華　　民　　國　　96　　年　　4 　　月　　20　　日
                                                      Ｍ
